臺灣臺中地方法院刑事判決　　　　　　　93年度易字第2339號
公　訴　人　臺灣臺中地方法院檢察署檢察官
被　　　告　己○○
選任辯護人　王世勳律師
被　　　告　乙○○
　　　　　　甲○○
　　　　　　戊○○
　　　　　　丁○○起訴書誤載.
上列被告等因偽造文書案件，經檢察官提起公訴（九十三年度偵
字第一六二八四號），本院判決如下：
    主    文
己○○共同明知為不實之事項，而使公務員登載於職務上所掌之
公文書，足以生損害於公眾及他人，處有期徒刑肆月，如易科罰
金，以參佰元折算壹日。
乙○○、甲○○、戊○○、丁○○共同明知為不實之事項，而使
公務員登載於職務上所掌之公文書，足以生損害於公眾及他人，
各處有期徒刑參月，如易科罰金，均以參佰元折算壹日。
    犯罪事實
一、乙○○於民國八十三年間向前台中市第一信用合作社貸款（
    嗣其債權已由合作金庫銀行股份有限公司概括承受），並以
    登記在其名下之位於台中市○○路○段七一巷六五弄十四號
    之房屋及所坐落土地（下稱系爭房地）設定最高限額為新台
    幣（下同）六百七十二萬元之抵押權予該合作社供作該借款
    之擔保。嗣至八十八年間，因乙○○已無資力再繳納貸款本
    息，當時系爭房地所積欠之貸款金額尚高達五百六十萬元，
    乙○○之夫己○○為求高價賣出系爭房地，乃經由戊○○之
    介紹，而於八十九年二月十四日委託甲○○於六十個工作天
    內代為出售台中市○○路○段七一巷六五弄八號、十號、十
    二號、十四號之房屋及其上土地，約明：出售價格為以各該
    房地實際向銀行貸款金額之七成計算，如售價超過實際向銀
    行貸款金額七成，超過部分即歸甲○○賺取。渠等為提高上
    開房地之售價，己○○、乙○○夫婦及甲○○思圖先找人頭
    假裝買受系爭房地，並虛列較高之售價，以為出售上開房地
    之基礎，且方便由該人頭向銀行辦理抵押貸款。適丁○○需
    要房屋居住，乃透過戊○○、甲○○居中聯絡後，戊○○、
    甲○○、丁○○三人與己○○、乙○○夫婦遂共同基於使公
    務員登載不實事項於職務所掌公文書之犯意聯絡，共同謀議
    ，假藉買賣名義，將乙○○所有之台中市○○路○段七一號
    六五弄十四號之房屋過戶登記為丁○○所有，而通謀虛偽簽
    訂買賣價格為七百二十萬元之不動產買賣契約書（該買賣契
    約書訂立日期載為八十九年三月七日），並約定由己○○、
    乙○○夫婦先清償一百六十萬元予前台中市第一信用合作社
    ，所餘貸款四百萬元，先由丁○○承受，待甲○○尋得真正
    買主，再辦理系爭房地過戶及處理積欠第一信用合作社之貸
    款。旋由己○○委託不知情之代書周國淮持內容不實之
    本件房地買賣契約書，於八十九年三月三十日，向台中市中
    山地政事務提出辦理移轉登記，而使該地政事務所承辦之公
    務員就此不實之「買賣」登記原因事項，登載於職務上所掌
    之土地及建物登記謄本之公文書上，足以生損害於地政機關
    對於所轄土地、房屋所有權管理之正確性及政府課稅之正確
    性。
二、案經臺灣臺中地方法院檢察署檢察官因丁○○另涉之妨害自
    由刑事案件（本院九十二年度訴字第二三四二號、臺灣高等
    法院臺中分院九十三年度上易字第四二五號）知悉上情而簽
    分偵案後，偵查起訴。
    理    由
一、訊據被告丁○○就前揭犯罪事實坦承不諱，其餘四名被告則
    均矢口否認有何偽造文書犯行，被告乙○○、己○○辯稱：
    系爭買賣是真實之買賣，倘若是借住，丁○○何需負擔系爭
    房屋貸款之本息，且渠等何需給付契稅、代書費、仲介費高
    達共五十萬元云云；被告甲○○則辯稱：系爭房地過戶予丁○○是信託登記，法律並不禁止，並不構成使公務員登載不
    實云云；被告戊○○則辯稱：系爭房地買賣伊僅為介紹人，
    其餘事項並未參與、經手云云。經查：
（一）被告乙○○、己○○夫妻與被告丁○○，於八十九年間經
      由被告甲○○、戊○○之介紹，而訂立系爭房地之買賣契
      約【系爭房地買賣契約書除記載買賣價格為七百二十萬元
      外，並記載付款方式為：（１）本契約簽訂時，丁○○應
      應給付乙○○三十萬元。（２）增值稅、契稅稅單核定下
      來時，丁○○須給付一百萬元予乙○○。（３）第三次付
      款時丁○○負責向銀行貸款五百六十萬元，以清償乙○○
      前向銀行所貸款項，如丁○○無法貸到五百六十萬元，不
      足部分丁○○應即以現金補充之。（４）尾款三十萬元於
      過戶貸款手續辦理完竣後，丁○○應於交屋時一次付清予
      乙○○。】，嗣由被告丁○○向台中一信辦理貸款，並於
      八十九年四月五日辦理所有權移轉登記及變更債務人登記
      完畢等事實，有不動產買賣契約書、土地建築改良物買賣
      所有權移轉契約書、土地登記謄本、建物登記謄本、土地
      登記申請書、放款戶交易明細表及委託書等件為證。
（二）是本件確有系爭房地買賣契約書一事，被告均未否認，然
      有爭議的是，本件系爭房地之買賣究係「真買賣」、「假
      買賣」、抑或是「信託關係」？容下說明：
（甲）被告甲○○於本件檢察官偵查時供稱：「八十八年底戊○○介紹丁○○給其認識，八十九年初丁○○在烏日的房子
      要被拆遷，需要房子暫住。後來在八十九年二月戊○○又
      告訴其己○○有房子要賣，己○○就寫了委託書委託其賣
      房子，其就告訴丁○○，系爭房地可以先借給丁○○住，
      先信託給丁○○，到時候丁○○可以優先買或賣給別人都
      可以，丁○○及己○○也同意如此做。於是丁○○、己○○、戊○○及其均在場之情形下。乙○○與丁○○當時就
      簽了買賣契約書，但是並不是真的買賣。因為丁○○沒有
      錢。後續的過戶是己○○委託另外的代書辦的，其就不清
      楚了。辦好過戶後，其向己○○說為辦理過戶事項已有開
      銷，己○○應要支付費用，己○○於是開給其十五萬的台
      銀支票作為預支費用。後來於八十九年九月其帶蕭先生去
      己○○家，介紹蕭先生向己○○買十二、十四號二戶的房
      子，己○○及乙○○說他兒子從美國打電話回來說房子要
      留著增值，現在賣太可惜，所以就不賣了。且丁○○在八
      十九年九月，請其快替己○○找買主，因為當時其與己○○號、丁○○一起協議時，認為房子如果有人住，賣價會
      比較高，其得到的利潤會給丁○○吃紅，所以丁○○才催
      其快將房子賣掉。己○○夫妻說房子不賣以後，丁○○有
      催促其要儘快處理房子，因為房子過戶到丁○○名下，丁○○有承接一部分債務，於是其向己○○說，借給丁○○
      住的房子要再過戶回來」等語甚詳（見九十三年偵字第一
      六二八四號偵查卷第二三、二四頁）；被告甲○○於另本
      院九十二年度訴字第二三四二號被告丁○○妨害自由刑事
      案件審理時證稱：「將系爭房地過戶至丁○○名下，可以
      提高其餘房地之出售價格」等語（見該刑事卷第八三頁）
      ；又於本院九十二年度中簡字第二八九三號民事案件審理
      中亦證稱：「當初有與乙○○商量將其中一間房子過戶予
      丁○○，只是以丁○○為人頭，要買主知道有買賣的行情
      」等語（見該民事案件卷）。另被告戊○○於本院九十二
      年度訴字第二三四二號被告丁○○妨害自由刑事案件審理
      時證稱：「係其介紹甲○○予乙○○辦理買賣房地事宜，
      後來房子並沒有賣出去，甲○○曾云其中一戶是用丁○○
      的名字，臨時過戶給丁○○，是假買賣，當初所談的條件
      是過戶給丁○○後三個月就再過戶回去，後來己○○說不
      賣了，甲○○有跟己○○協調房地再過戶回去的事宜，但
      是己○○夫婦都不想去處理這件事．．．」等語；被告戊○○於本院九十二年度訴字第二九一八號確認本票債權不
      存在等民事事件言詞辯論筆錄中亦稱：「當初是原告乙○○賣房子給被告丁○○，我是此買賣的介紹人，我是介紹
      買主去跟原告乙○○買房子，當初被告丁○○是人頭」等
      語（見上開卷宗第二一至二二頁）。參以證人劉信旺於本
      院九十二年度訴字第二三四二號被告丁○○妨害自由刑事
      案件審理時亦證稱：「曾幫被告己○○夫婦及被告丁○○
      調解過房地爭議，當時丁○○只說三個月以後就可以過戶
      回去，後來丁○○來找其說銀行的利息付不出來而且房子
      還沒有過戶回去，於是其就找己○○來協調，己○○說現
      在房地低迷，現在經濟也不好，沒有辦理過戶，看是否另
      外有人要買房子，再過戶給別人」等語。綜上所述，被告
      丁○○自始至終均供稱系爭買賣並非真買賣乙節，與被告
      甲○○、戊○○所為上開證述及證人劉信旺上開證詞互核
      相符，可堪採信。
（乙）依上所述，系爭房地雖由被告乙○○名下過戶登記予被告
      丁○○，但實際上雙方並無移轉所有權之真意，業據被告
      甲○○、丁○○二人供承不諱，被告甲○○、丁○○二人
      此一供述將陷自己於不利，衡情一般人當無故意為不利於
      自己之虛偽陳述之理，是被告甲○○、丁○○此部分對已
      不利之供述，應甚為可信。雖辯護人辯稱：被告丁○○係
      因購屋後反悔，始虛偽供述本件係屬於假買賣云云，然就
      被告甲○○而言，其與被告己○○、乙○○夫妻，並無如
      此之利害關係存在，何以被告甲○○亦迄今仍供稱本件並
      非真買賣；再以，系爭房地日前已遭法院拍賣，而被告丁○○於本案辯論終結前已將系爭房地之貸款清償完畢，亦
      有被告丁○○提出之清償證明書、借據等件影本在卷可資
      佐證，此亦為被告等人所不爭執，則在清償袋貸款完畢之
      後，被告丁○○實已無虛偽陳述之動機存在，但被告丁○○自始至終仍堅稱上詞不移，其供述顯甚為可信。
（丙）雖被告己○○、乙○○辯稱本件買賣係真買賣云云，惟：
      （１）觀之被告己○○、乙○○夫妻與被告丁○○所簽訂
      之不動產買賣契約書，其上記載之買賣價金為七百二十萬
      元，有該買賣契約書在卷可稽。而被告丁○○除另向第一
      信用合作社貸款四百萬元用以清償被告乙○○原先之銀行
      貸款外，並未曾給付任何買賣價金，此亦為被告等人所不
      爭執，而依上開買賣契約所載之價金，在被告丁○○尚有
      三百二十萬元之買賣價金未支付之情況下，被告己○○、
      乙○○夫妻不但完成系爭不動產之過戶登記，更將系爭房
      屋交予被告丁○○使用，此與一般社會交易當情有重大違
      背，實難認本件確為真實交易。辯護人雖又辯稱：乙○○
      簽約時並未記載價金若干，七百二十萬元係甲○○所自行
      記載云云，然買賣價金乃買賣交易時最重要之事項，而上
      開買賣契約書中尚且載及銀行准許之金額、中間人甲○○
      可從被己○○夫妻處收取多少佣金等較次要之事項，被告
      告己○○、乙○○亦未否認，則被告己○○、乙○○豈有
      對最重要之系爭房地之買賣價金不知情之理？是此一辯解
      亦顯不足採。（２）又系爭房地買賣如係真正，依買賣契
      約書所載之交易金額為七百二十萬元，銀行貸款（當時尚
      有五百六十萬元）金額之七成為三百九十二萬元，而超過
      銀行貸款金額之七成之部分為三百二十八萬元，而依被告
      乙○○與被告甲○○之約定，因佣金係「每戶以一百萬元
      為上限」，被告己○○、乙○○夫妻須給付被告甲○○一
      百萬元之佣金，然事實上，被告己○○僅交付被告甲○○
      四十一萬餘元之佣金，此有被告己○○提出之支票三紙在
      卷可按，而被告甲○○亦從未向被告己○○夫妻要求給付
      三百二十八萬元或一百萬元之佣，顯見雙方均未有依其彼
      此間委託書履行之意思，則如何認定系爭買賣確為真實？
      （３）再者，被告甲○○於本件本院審理時供稱：伊有要
      求被告己○○先給付勞務費用，被告己○○開了三張支票
      給伊，一張十五萬元支票給付銀行利息，另外二張支票是
      要當交際費用及勞務費用，是要當另外三間房屋的交際費
      用等語；被告丁○○於本件本院審理時亦供陳：甲○○有
      交一張十五萬元之支票給伊，是要給付八十九年六、七、
      八月份的房屋利息；而被告乙○○於臺灣高等法院臺中分
      院九十三年度上字一二五號確認本票債權不存在等事件中
      ，於九十三年六月十六日言詞辯論中陳稱：三期房貸的票
      是伊先生（即被告己○○）的，但那錢是甲○○繳納，那
      個是介紹費等。又於九十二年度訴字第二三四二號被告丁○○妨害自由刑事案件中，經本院向合作金庫銀行北台中
      分行函查結果，證實八十九年六月三十日至八十九年八月
      三十日之三次利息繳納均係自被告丁○○本人活期存款帳
      戶（00-00-000000）轉帳支出，此有上開行庫九十三年一
      月十四日合金北台中字第０９３００００２２１號函及函
      附之相關資料在卷可稽。然以，系爭房地所有權既業於八
      十九年四月五日移轉登記予被告丁○○，房屋貸款之繳納
      當係被告丁○○之責任，何以被告丁○○係使用被告己○○為發票人而交予被告甲○○之介紹費繳納系爭房貸利息
      ？是謂本件房地買賣是真買賣，熟人能信？
（丁）按在信託法完成立法之前，固然因實際社會交之需求，實
      務見解就信託登記有無構成刑法第二百十四條之使公務員
      登不實罪一事，曾有所爭論。然信託法業於八十五年一月
      二十六日制定公布，是一般民間之信託行為，已有正當管
      道可循，無須再以迂迴之法律解釋達到容納正常信託社會
      活動之目的，應直接以法律構成要件加以審查，系爭買賣
      既係虛偽不實，被告等人將此不實之事項，向不知情之地
      政機關承辦人員申請辦理所有權移轉之登記，使承辦人員
      將此不實之事項登載於職務上所掌之土地登記簿、建物登
      記簿等公文書上，自已該當於刑法第二百十四條之構成要
      件。且於目前實務運作上，以「買賣」為發生原因之不動
      產契約與信託關係之方式所為之契約行為，在不動產登記
      之文書上均會加以記載，以明其法律關係，以杜糾紛。被
      告甲○○辯稱：本件是信託登記，法律並不禁止云云，顯
      不可採，蓋本件果為信託關係，則於八十九年間即有早已
      生效可行之信託法，可為本件之法律依據，何須再以「買
      賣」為法律關係發生原因之迂迴作法？其此一辯解，亦顯
      不可採。
（戊）至被告己○○之辯護人辯護意旨稱：（１）被告丁○○所
      以謊稱不動產為假買賣，係因其無力再繼續償還貸款之本
      息，後悔承受數百萬元之貸款，而欲利用法院認定為假買
      賣，在另行訴請將系爭不動產回復至被告乙○○名下，由
      被告乙○○再承受該數百萬元之貸款。（２）被告乙○○
      就系爭不動產係委託被告甲○○代為尋找買主，並訂有委
      託書為憑，被告甲○○嗣表示找到買主即被告丁○○願意
      承購系爭不動產，被告乙○○之夫即被告己○○則承諾，
      若順利成交，願意給付被告甲○○五十萬元（包括仲介酬
      金、代書費及相關稅捐）。嗣被告己○○繳納土地增值稅
      二萬五千五百四十七元、契稅四萬七百二十一元、代書費
      一萬八千元，是以，被告己○○實際上依約應給付被告甲○○四十一萬六千元，被告己○○遂依被告甲○○之要求
      ，開立三張支票作為給付該筆款項之方法，足見，本件若
      果為虛偽買賣交易之情事，被告己○○何必另行給付被告
      甲○○高達四十一萬六千元之仲介費？又被告己○○、乙○○並非至愚之人（被告己○○研究所畢業、被告乙○○
      為國小教師退休），何必僅為「使房屋出售並提高出售價
      格」，而花費高達四十餘萬元之費用，又讓被告丁○○白
      住，益證，其間之買賣為真買賣，但被告丁○○嗣後因無
      力繳付貸款本息，後悔買受系爭房地，始起意設局再將系
      爭房地之所有權變更至被告乙○○名下，至為明顯。（３
      ）依據常理，通常會以假買賣方式完成移轉過戶登記之情
      形，均是債務人為脫免債務，串通親朋好友辦理虛偽之過
      戶登記。但本案起訴書竟謂被告等人辦理假買賣之動機及
      目的係「為利用上開四間房地出售並提高售價」，該認定
      顯與經驗法則有違，更何況出賣人乙○○與買受人丁○○
      非親非故，被告己○○、乙○○豈有可能會找一原本素不
      相識之人成立假買賣之過戶登記？若果真是假買賣之過戶
      登記，日後如果有真正買主，被告乙○○、己○○豈不是
      要負擔被告丁○○不願意配合辦理移轉登記之風險？（４
      ）被告丁○○雖陳稱被告己○○、乙○○保證系爭房地移
      轉所有權與被告丁○○三個月後，再移轉所有權與被告乙○○，否則被告乙○○應賠償被告胡玲蘭五百萬元云云。
      惟依被告乙○○與被告甲○○所簽訂「委託書」之記載，
      其上明明白白載明「乙○○委託甲○○代為處理包括系爭
      房地在內之四筆不動產，其委託買賣金額如登記謄本所列
      ，以銀行實際貸款金額七成計算，並於辦理產權移轉手續
      同時，辦理貸款轉移抵押塗銷手續。」，依照該等文義，
      可知被告己○○、乙○○確實真正有委託被告甲○○處理
      出售不動產，而非僅係尋覓人頭辦理不動產所有權移轉而
      已。（５）參諸土地建築改良物買賣所有權移轉契約書之
      約定事項欄記載「八十三年收件字第五二六九三號抵押權
      登記次序二三六由承買人即丁○○承受」等情，亦知被告
      丁○○以買受人之關係，承受系爭貸款及抵押人之地位（
      即約定由被告丁○○以債務承擔之方式承擔被告乙○○尚
      欠合作金庫銀行股份有限公司之借款債務，作為買賣價金
      之清償方式，而由被告丁○○繼續清償前欠之借款債務。
      ），而被告丁○○並非至愚，豈有可能僅是為了借住系爭
      房第三個月而已，即簽名同意形式上承受高達四百萬元貸
      款及抵押人之地位。申言之，物之所有權利之移轉，其債
      之原因關係不外有償或無償兩種，而所謂買賣契約，即屬
      有償契約之原型，民法第三百四十五條第一項雖將「買賣
      契約」定義為：「當事人約定一方移轉財產權於他方，他
      方支付價金之契約」，然買受人若已承擔出賣人對其債權
      人之債務之債務承擔方式（本件即指被告丁○○承擔被告
      乙○○原應向合作金庫銀行股份有限公司負擔之借款債務
      ），而由買受人逕向該債權人為清償（本件即指被告丁○○於承擔上開債務後，逕向合作金庫銀行股份有限公司繼
      續繳付借款本息），則買受人原所負之給付價金債務，即
      因向第三人清償之而生清償效力，則買賣標的物所有權之
      移轉，其原因關係乃屬有對價給付之債，其一方移轉財產
      權於他方，他方以相當於支付價金之債務承擔方式清償之
      效力，並未改變買賣契約基本成立要件，準此，則被告丁○○、乙○○於八十九年三月七日，以買賣之原因，向中
      山地政事務所申請辦理所有權移轉登記，嗣由該管公務員
      於八十九年四月五日，登載於所掌之土地登記簿上，實難
      謂該「買賣」之原因關係有何不實可言。再者，上揭不動
      產買賣契約書、買賣所有權移轉契約書及委託書等，均未
      載明有買回之文字（即被告乙○○應於系爭房地移轉所有
      權與被告丁○○三個月後，再移轉所有權與被告乙○○，
      否則被告乙○○應給付被告丁○○五百萬元之賠償等情。
      （６）至於，被告甲○○雖陳稱：乙○○委託其出賣四間
       房子，當初先將系爭房地所有權移轉與丁○○，以製造
       買賣行情，等其餘房子出售，再將系爭房地所有權移轉
       與乙○○云云。被告戊○○亦供稱：其為系爭房地買賣
       之介紹人，其介紹買主向乙○○買房子，丁○○僅為人
       頭云云。惟被告甲○○及戊○○既為系爭房地買賣之仲
       介人及介紹人，則其等均分別為委託書之受託人、見證
       人，衡諸常理，倘其等所述屬實，自應在委託書上載明
       ，以明確約定兩造之權益關係，而免事後徒增爭議。況
       該約定事項，倘不告知其他買受人，該等買受人亦無法
       知悉，有假造買賣之交易事實，進而影響買受之意願。
       既然委託書並未記載被告乙○○於系爭房地移轉所有權
       與被告丁○○後，嗣再移轉所有權與被告乙○○等語。
       而買賣契約書亦無相關約定。足見，被告甲○○、戊○○所言與事實不符。（７）系爭承諾書第四項所載，被
       告乙○○應同時簽發本票二紙，面額均為五百萬元（即
       銀行債務五百萬元及違約處罰五百萬元），倘被告乙○○不於三個月內買回系爭房地，被告丁○○即可提示上
       開本票，請求付款。為被告丁○○應清償合庫之借款為
       三百九十七萬九千二百三十三元，及其利息與違約金。
       被告乙○○所應簽發本票金額為上開借款之二至三倍，
       顯然不利於被告乙○○甚鋸。次者倘被告乙○○僅以被
       告丁○○為系爭房地之形式上之所有人，至多僅需為其
       清償借款三百九十七萬九千餘元，自無於承諾書簽名及
       簽發系爭本票之理。從而，被告乙○○係受被告丁○○
       脅迫而簽名於系爭承諾書籍簽發系爭本票，至為明確，
       此亦足以佐證被告乙○○與被告丁○○並無約定再將系
       爭房地所有權移轉與被告乙○○之事實云云。（８）因
       被告乙○○與被告甲○○間訂有委託書，約明買賣金額
       超過銀行貸款七成之部分屬被告甲○○所有，所以被告
       乙○○認為毋庸擔心被告甲○○背信，又被告己○○認
       為買賣成交之時機可能稍縱即逝，若被告甲○○找到買
       主時，恰巧無法及時聯絡上被告己○○、乙○○，該買
       主可能又會事後反悔，是以，為把握成交之良機，被告
       己○○、乙○○遂同意先行簽名於契約書上，故被告乙○○簽名於系爭不動產買賣契約書時，該契約書尚未記
       載交易金額，故買賣價格為被告甲○○所添加。惟查：
       被告丁○○於本院審理時結稱：其在為上市公司上班，
       每月薪水約三、四萬元（見本院卷第一百二十六頁），
       另被告甲○○亦供稱被告丁○○當時沒有錢購買房屋等
       語，故憑被告丁○○之經濟能力在訂定系爭買賣契約並
       承擔四百萬元債務時當會考量其清償能力，何會甘冒無
       力清償貸款，承受系爭房地被法院拍賣之風險而仍為買
       賣，況當時被告丁○○原居住之房子被拆除，亟需房屋
       居住，而被告己○○之房屋正可提供其暫時棲身，又被
       告甲○○於偵查時證稱，當時其與己○○、丁○○一起
       協議時，認為房子如果有人住，賣價會比較高，得到的
       利潤會給丁○○吃紅，因而丁○○虛偽買受被告乙○○
       之房地即可免費居住，又可得到分紅，另方面藉虛偽提
       高契約所載售價，可以製造高價買賣之熱絡行情，有助
       系爭房地日後高價售出，顯見被告雙方當有虛偽買賣之
       動機，至於被告己○○交付被告甲○○總面額四十一萬
       六千元之支票三張，除係為繳納相關賦稅與仲介費外尚
       包括被告甲○○交付被告胡玲蘭之支票面額十五萬，讓
       被告丁○○去繳系爭房屋三個月之利息與保險費（已如
       前述），被告己○○交付上開金額支票與甲○○尚稱合
       理，故辯護意旨之（１）（２）顯無法作為有利被告己○○之認定。又辯護意旨（３）認依常理，通常會以假
       買賣方式完成移轉過戶登記之情形，均是債務人為脫免
       債務，串通親朋好友辦理虛偽之過戶登記，惟系爭房地
       本有債權人之抵押權存在，不論將房屋移轉予何人債權
       人均可追及取償，如將其過戶予親朋好友，被告己○○
       夫婦在虛偽交易之內部關係上仍無法脫免於債務，反而
       是被告己○○夫婦對被告丁○○施以小惠，製造高價房
       地交易行情，將房地移轉登記於被告胡玲蘭名下，日後
       高價出售較可脫免債務，而在虛偽交易雙方均有利益可
       圖下，被告己○○夫婦得以考量系爭房地可盡快賣出，
       被告胡玲蘭亦會考量如不將房地儘快售出其將承受高額
       貸款，故被告己○○並無負擔胡被告鈴蘭不願配合辦理
       移轉登記之風險，又被告甲○○於偵查中證述系爭房地
       過戶與被告丁○○後，於八十九年九月其曾帶蕭先生去
       被告己○○家，介紹蕭先生向被告己○○買十二、十四
       號二戶的房子，復與被告乙○○於九十二年訴字三三四
       二號刑事案件審理時證稱：八十九年到九十一年的十月
       間，甲○○曾介紹一個姓蕭的客人，要跟伊買系爭房地
       等語復核相符。如被告己○○夫婦與被告胡玲蘭間買賣
       為真實，該房屋確為被告所有，被告甲○○何需徵求被
       告己○○之同意？被告己○○又何需支付前述貸款之本
       息？顯見系爭買賣為虛偽交易，故辯護意旨（３）所述
       顯不可採。再被告己○○夫婦本欲炒作房地售價將包括
       系爭房地在內之四筆不動產售出，故被告己○○夫婦之
       意本在委託被告甲○○真正賣出包括系爭房地內四筆不
       動產，故在被告乙○○與被告甲○○所簽訂之委託書當
       不會載明虛偽買賣事宜，至於被告己○○夫婦與被告丁○○之間的通謀虛偽買賣實為提高房地交易價額以拉高
       其後真買賣售價之手段，其為虛偽交易，當更不可能於
       委託書中及土地建築改良物買賣所有權移轉登記契約書
       之約定事項欄中載明被告乙○○應於系爭房地移轉所有
       權與被告丁○○三個月後，再移轉所有權與被告乙○○
       ，否則被告乙○○應給付胡玲蘭五百萬元之賠償等情，
       故辯護意旨（４）、（５）、（６）亦非有理由。至於
       系爭承諾書第四項所載，被告乙○○應同時簽發本票二
       紙，面額均為五百萬元（即銀行債務五百萬元及違約處
       罰五百萬元），倘被告乙○○不於三個月內買回系爭房
       地，被告丁○○即可提示上開本票，請求付款，該承諾
       書顯為被告己○○夫婦嗣後拒不辦理所有權移轉登記，
       系爭房地又被拍賣，造成被告丁○○須背負四百萬元債
       務，至被告胡玲蘭不甘受損，使以強暴、脅迫方式逼令
       被告乙○○所簽訂，此部分事實本院九十二年度訴字第
       二三四二號刑事判決亦同此認定，在被告丁○○之脅迫
       下被告乙○○不得不簽訂甚不利己之承諾書，是辯護意
       旨（７）所言，益可證明系爭買賣為虛偽交易。至被告
       乙○○、己○○辯稱：被告乙○○簽名於系爭不動產買
       賣契約書時，該契約書尚未記載交易金額，故買賣價格
       為被告甲○○所添加等語之不可採信，亦於前（二）之
      （丙）加以論述，從而，辯護意旨（８）亦不得作為有利
       於被告己○○、乙○○之認定。
（三）綜上所述，可見本件系爭房地之買賣係為假買賣，而被告
      等人明知被告乙○○與被告丁○○間就系爭房地之買賣係
      不實事項，仍通謀虛偽以買賣為由向中山地政事務所辦理
      系爭房地之過戶登記乙節至明。本件事證明確，被告等人
      上開犯行，洵堪認定。
二、按，土地登記事項中，移轉原因為其中重要事項之一，具有
    公信性，且各種不同移轉登記之原因，其所憑稅標準各有不
    同，是以如明知買賣為移轉（所有權）登記原因係不實之事
    項，竟仍以之申請辦理移轉登記，自足以生損害於地籍之管
    理，即土地登記之公信性及政府課稅之正確性。故核被告乙○○、己○○、甲○○、戊○○、丁○○所為，均係犯刑法
    第二百十四條使公務員登載不實罪。被告五人就上開犯行，
    彼此間有犯意聯絡及行為分擔，俱為共同正犯。又被告等利
    用不知情之代書周國淮向地政機關申請所有權移轉登記，係
    為間接正犯。爰審酌被告五人犯罪之動機，犯罪手段尚屬平
    和，但所為破壞我國地政管理之正確性，被告五人涉案之情
    節，暨各人犯罪後態度等一切情狀，分別量處如主文所示之
    刑，並均諭知易科罰金之折算標準。
據上論斷，應依刑事訴訟法第二百九十九條第一項前段，刑法第
二十八條、第二百十四條、第四十一條第一項前段，罰金罰緩提
高標準條例第一條前段、第二條，判決如主文。
本案經檢察官丙○○到庭執行職務。
中　　華　　民　　國　　94　　年　　11　　月　　18　　日
                          臺灣臺中地方法院刑事第一庭
                              審判長法  官  李 平 勳
                                    法  官  周 瑞 芬
                                    法  官  曾 佩 琦
上正本證明與原本無異。
如不服本判決，應於送達後十日內向本院提出上訴狀（須附繕本
），上訴於臺灣高等法院臺中分院。
                                    書記官  賴 淵 瀛
中　　華　　民　　國　　94　　年　　11　　月　　18　　日
附錄本案論罪科刑法條：
【刑法第二百十四條】
  明知為不實之事項，而使公務員登載於職務上所掌之公文書，
  足以生損害於公眾或他人者，處三年以下有期徒刑、拘役或五
  百元以下罰金。
